臺灣臺中地方法院民事判決　九十一年度家訴字第六八號
　　原　　　告　　乙○○
　　訴訟代理人　　陳沆河　　律師
　　被　　　告　　丙○○
　　訴訟代理人　　陳居亮　　律師
　　複　代理人　　甲○○　　住.
右當事人間請求分割遺產事件，於九十三年四月二十一日言詞辯論終結，本院判決如
左：
    主      文
准將兩造被繼承人裴志勤所遺坐落台南市○區○○段八地號面積七○八一六平方公尺
，權利範圍公同共有00000000分之五○五一土地及其上建物建號二五六三號
即門牌號碼台南市○○路○段一一○號九樓之三房屋予以變賣，所得價金按兩造應繼
分比例分配。
訴訟費用由被告負擔二分之一，餘由原告負擔。
    事      實
甲、原告方面：
  一、聲明：求為判決如主文所示。
  二、陳述：兩造係被繼承人裴志勤之繼承人，被繼承人九十年七月二日死亡時，繼
      承人為兩造，遺產由兩造繼承，各繼承人之應繼分為各二分之一。被繼承人死
      亡時，遺有坐落台南市○區○○段八地號面積七○八一六平方公尺，權利範圍
      公同共有00000000分之五○五一土地及其上建物建號二五六三號即門
      牌號碼台南市○○路○段一一○號九樓之三房地一筆（下稱系爭房地）。繼承
      人繼承之前揭遺產，業於九十年十一月十六日辦理公同共有繼承登記，惟迄未
      辦理遺產分割。而兩造對系爭遺產並無約定不為分割，且依物之使用目的亦無
      不能分割之情形，經原告請求被告協商分割方法，均置之不理，顯然無法協議
      分割，爰依法請求為遺產之分割。又系爭房地為兩造共有，兩造應有部分各二
      分之一，如採原物分割，勢將減損經濟效用，故以變價分割方式，由兩造按應
      有部分比例分配價款最為適當。
  三、證據：提出房屋稅籍証明書一份、土地及建物登記謄本各一份為証。
乙、被告方面：
    一、聲明：同意變賣系爭房地。
    二、陳述：系爭房地確係於九十年七月二日繼承，並於九十年十一月十六日登記
        為公同共有，惟因之前原告始終主張系爭房地係被繼承人贈與與原告，故兩
        造就系爭房地始未能協議分割。
    三、証據：土地及建物登記謄本各三份、土地登記申請書資料影本一份為証。
      理　　由
一、按訴狀送達後經被告同意者，原告得將原訴變更，民事訴訟法第二百五十五條第
    一項定有明文。本件原告起訴時，訴之聲明為請求被告將系爭房地上於九十年十
    一月十六日以繼承為登記原因所辦理之公同共有繼承登記予以塗銷，並將系爭房
    地以贈與為原因辦理所有權移轉登記與原告，於訴訟中經被告同意變更為請求分
    割遺產，揆諸上開說明，應予准許，合併敘明。
二、按繼承人得隨時請求分割遺產，民法第一千一百六十四條定有明文。本件原告主
    張兩造皆為被繼承人裴志勤之繼承人，被繼承人於九十年七月二日死亡，所遺系
    爭房地業經地政機關辦理繼承登記為公同共有，因兩造無法達成遺產分割之協議
    等情，業據原告提出土地及建物登記謄本各一件、房屋稅籍証明書一件為證，並
    為被告所不爭執，堪信為真實，是原告請求裁判分割，應予准許。
三、按公同共有物分割之方法，除法律另有規定外，應依關於共有物分割之規定，民
    法第八百三十條第二項定有明文，又按裁判分割共有物訴訟，為形式之形成訴訟
    法院定共有物之分割方法，雖應斟酌當事人之聲明、共有物之性質、經濟效用及
    全體共有人之利益等公平決之，惟如分配原物有困難時，則應予變賣，以價金分
    配於各共有人（參最高法院五十七年台上字第二一一七號、五十一年台上字第二
    七一號判例）。查本件兩造對於分割方法不能協議，且系爭房地係為國民住宅，
    該建物如就原物分割或維持共同使用，均有違經濟效益，對兩造亦有不便，自以
    採取變賣分配方式最為恰當，原告主張原物變賣分配，自屬有理。從而原告請求
    將兩造共有之系爭房地予以變賣，所得價金按兩應有部分各二分之一比例分配，
    為有理由，應予准許。
四、本件係共有土地之分割爭議，被告之行為按當時訴訟程度，係為伸張或防衛權利
    所必要，是本件訴訟費用應有民事訴訟法第八十一條第二款規定之適用，應由兩
    造各依其應有部分比例負擔訴訟費用，以符公平。
五、本件判決事實已臻明確，兩造其餘攻擊防禦方法，核與本件判決結果無影響，爰
    不一一論述，附此說明。
六、據上論結，原告之訴為有理由，依民事訴訟法第三百八十五條第一項前段、第七
    十八條、第八十一條二款、第八十五條第一項但書，判決如主文。
中　　　華　　　民　　　國　　九十三　　年　　　四　　　月　　三十  　　日
　　　　　　　　　　　　　　　臺灣臺中地方法院家事法庭
~B法　　　官　涂秀玲
右為正本係照原本作成。
如對本判決上訴，須於判決送達後廿日內向本院提出上訴狀。
中　　　華　　　民　　　國　　九十三　　年　　　四　　　月　　三十  　　日
~B法院書記官　王崑煜
